【裁判字號】    98,交抗,86
【裁判日期】    980327
【裁判案由】    聲明異議
【裁判全文】
臺灣高等法院高雄分院刑事裁定          98年度交抗字第86號
抗告人即    甲○○
受處分人
上列抗告人因違反道路交通管理處罰案件，不服臺灣高雄地方法
院中華民國98年1 月21日裁定（97年度交聲字第1686號），提起
抗告，本院裁定如下：
    主  文
抗告駁回。
    理  由
一、本件抗告意旨略以：原裁定認員警許銘峰、羅華中與抗告人
    並不認識也無仇恨，故無對抗告人為不實舉發之理。然抗告
    人從無駕駛經驗，亦從無違規事例，何能駕駛休旅車於天色
    昏暗時高速行駛國道? 何況車主亦證稱當時車輛係其所駕駛
    ，亦願接受超速罰單，如非其駕駛，何人願自認罰款? 抗告
    人確實並無駕駛車輛，如無直接證據，應以有利於抗告人之
    認定，爰依法提起抗告云云。
二、按汽車駕駛人，未領有駕駛執照駕駛小型車者，處6 千元以
    上1萬2千元以下罰鍰，並當場禁止其駕駛，道路交通管理處
    罰條例第21條第1項第1款定有明文。次按汽車行駛於高速公
    路、快速公路或設站管制之道路，不遵使用限制、禁止、行
    車管制及管理事項之管制規則，而有行車速度超過規定之最
    高速限或低於規定之最低速限之行為者，處汽車駕駛人3 千
    元以上6千元以下罰鍰，同條例第33條第1項第1 款亦定有明
    文。
三、經查：
  (一)本件抗告人於民國97年6 月3 日16時40分許，駕駛盧南山所
    有之車牌號碼6115-UM 號自小客車，搭載車主盧南山，行經
    時速限速110 公里之國道三號南下239.9 公里處，經執勤員
    警許銘峰、羅華中以雷射測速槍測得時速131 公里，超速約
    21公里，員警乃趨車上前示意攔停，抗告人將上開車輛停妥
    後，旋自駕駛座經由上開車輛中央走道移至後座，車主盧南
    山則自副駕駛座移至駕駛座，然此一過程為員警羅華中目睹
    ，乃予舉發而有「未領有駕駛執照駕駛小客車」、「汽車行
    駛高速公路速度超過規定最高速限」之違規行為等情，業據
    證人即舉發之員警許銘峰、羅華中於原審分別結證明確，並
    有舉發通知單1 紙在卷為憑。按交通勤務警察或依法令執行
    交通稽查任務人員，開單舉發違反道路交通管理處罰條例所
    列之違規事實，經公路主管機關或警察機關所為之裁決處罰
    ，本質上為行政處分，係公務員基於職務上權力，依法就特
    定之具體事件所為，並具有公法上效果之單方行政行為。根
    據公務員為公法上行為具有公信力之原則，該行政處分當可
    被推定為真正，且其據以依法處分之事實認定，亦應可推定
    為正確無誤，故本此公信原則，立法者乃賦予行政機關違反
    道路交通事件統一裁罰基準及處理細則等相關規定，使交通
    勤務警察或依法令執行交通稽查任務人員得當機處分，以達
    成維護交通秩序及公共安全之行政目的。本件舉發人乃依法
    執勤之警員，與受處分人素昧平生，應無嫌隙，其於執行交
    通勤務過程中，應無任意為不實舉發之可能，且經原審法院
    傳訊到庭並具結後作證陳述，亦無甘冒偽證罪責而故意誣陷
    受處分人之理；佐以證人許銘峰、羅華中就上開經過所證互
    核相符，暨依其二人所證，抗告人上開車輛經警示意停止後
    ，乃停靠於路肩，警車隨後停止於該違規車輛前方，證人羅
    華中先行下車往後方走去，乃自上開違規車輛前擋風玻璃處
    看見異議人與車主盧南山互換座位等經過情節，核與車輛前
    擋風玻璃可以清楚看見車內情形之常情無違，可排除證人羅
    華中誤看之可能。又本件上開違規車輛為2400CC之休旅車，
    分別據證人許銘峰、盧南山證述在卷，且為抗告人所不爭執
    ，則該車之車內空間自非一般小客車可以比擬，是以異議人
    於車內自駕駛座沿中央走道移至後座，亦非毫無可能，證人
    許銘峰、羅華中上開所證，並無違常之處，應屬可採。
  (二)抗告人雖辯稱於事發時係車主盧南山親自駕駛該車輛，當時
    為天候下雨，已近黃昏天色，視線昏暗云云，此固據證人盧
    南山於調查中證稱：事發當時係其駕駛車輛，當天天色灰暗
    並有下雨等語。惟查證人許銘峰、羅華中於原審審理中均證
    稱：本件事發當時，於違規地點至上開違規車輛攔停靜止點
    之路段均未下雨，光線亦不灰暗，可以自擋風玻璃看清車內
    狀況等語，已與抗告人上開所辯及證人盧南山上開所證情節
    不符。而查本件事發期間，於違規路段所屬之行政區域即南
    投縣民間鄉一帶並未下雨，業有交通部中央氣象局97年8 月
    29日中象字第0970009471號函暨所附逐日逐時氣象資料、
    測站座落資料表、雨量類別說明表1 份在卷為憑，恰與證人
    許銘峰、羅華中所證情節相合。再抗告人經原審提示上開中
    央氣象局資料後，復改口辯稱事發當天是陰天云云，所辯情
    節已前後不一，抗告人此部分所辯，即無可採。至證人盧南
    山上開所證，既與客觀證據資料不符，其所證顯有偏袒抗告
    人之疑，亦難遽予採信。
  (三)綜上所述，抗告人於上述時、地，駕駛上開自小客車，而有
    「未領有駕駛執照駕駛小型車」、「汽車行駛高速公路速度
    超過規定最高速限」之違規行為，堪以認定。
四、原審認原處分機關依道路交通管理處罰條例第21條第1 項第
    1 款及第33條第1 項第1 款規定，分別裁處抗告人罰鍰8400
    元、3500元，核無違誤，因而駁回本件異議，尚無不合；抗
    告人仍執陳詞提起抗告，指摘原裁定不當，並無理由，應予
    駁回。
據上論結，應依道路交通案件處理辦法第26條，刑事訴訟法第41
2 條，裁定如主文。
中    華    民    國    98    年    3     月    27    日
                  刑事第三庭    審判長法  官   周賢銳
                                      法  官   施柏宏
                                      法  官   黃憲文
以上正本證明與原本無異。
不得再抗告。
中    華    民    國    98    年    3     月    27    日
                                      書記官   施耀程


司法院資訊處製作；財團法人民間司法改革基金會備份。
